臺灣臺南地方法院民事裁定　九十四年度小上字第六七號
　　上　訴　人　甲○○
　　被上訴人　　台南市政府
　　法定代理人　許添財
右當事人間請求給付租金事件，上訴人對於中華民國九十三年十二月二十四日本院臺
南簡易庭第一審判決（九十三年度南小字第二四一三號）提起上訴，本院裁定如左：
    主　  　文
上訴駁回。
第二審訴訟費用新台幣壹仟伍佰元由上訴人負擔。
    理      由
一、按關於請求給付金錢或其他代替物或有價證券之訴訟，其標的金額或價額在新台
    幣（下同）十萬元以下者，適用小額程序；對於小額程序之第一審裁判之上訴或
    抗告，非以其違背法令為理由，不得為之；再上訴狀內應記載上訴理由，表明下
    列各款事項：一  原判決所違背之法令及具體內容。二  依訴訟資料可認為原判
    決有違背法令之具體事實，民事訴訟法第四百三十六條之八第一項、同條之二十
    四第二項、同條之二十五分別定有明文。又依同法第四百三十六條之三十二準用
    同法第四百六十八條、第四百六十九條第一款至第五款之規定，判決不適用法規
    或適用不當者，為違背法令，而判決有同法第四百六十九條第一款至第五款情形
    之一者，為當然違背法令。是當事人對於小額程序之第一審判決提起上訴，如依
    民事訴訟法第四百六十八條規定，以第一審判決有不適用法規或適用法規不當為
    理由時，其上訴狀或理由書應有具體之指摘，並揭示該法規之條項或其內容，若
    係成文法以外之法則，應揭示該法則之旨趣，倘為司法院解釋或最高法院之判例
    ，則應揭示該判例解釋之字號或其內容，如以民事訴訟法第四百六十九條第一款
    至第五款所列情形為理由時，其上訴狀或理由書，應揭示合於該條款之事實，上
    訴狀或理由書如未依此項方法表明，或其所表明者，顯與上開法條規定之情形不
    相合時，即難認為已對第一審判決之違背法令有具體之指摘，其上訴自難認為合
    法。
二、本件上訴意旨略以：按判決不適用法規或適用不當者，為違背法令，民事訴訟法
    第四百六十八條定有明文。稱租賃者，謂當事人約定一方以物租與他方使用、收
    益，他方支付租金之契約，民法第四百二十一條第一項定有明文。租賃既係特定
    當事人自行締結之債權契約，對於契約必要之點即租賃物與租金有具體而確定之
    意思表示一致，始能謂成立租賃契約（最高法院八十一年度台上字第六七六號、
    八十一年度台上字第八八四號判決參照）。又按代理人於代理權限內以本人名義
    所為之意思表示，直接對本人發生效力，民法第一百零三條定有明文。原判決以
    海安路臨時綜合商場之攤商（本件上訴人係其中之一）於向台南市政府陳情取得
    本件系爭土地（即坐落台南市○○區○○段四十六地號土地）興建商場過程中臨
    時建造及臨時使用執照之取得，均係由訴外人黃石紅居間向台南市政府協調，故
    對外黃石紅可認定係全體攤商之代理人，其代理權之效力及於上訴人，既然黃石
    紅有代理權，其本身即可與台南市政府簽立租賃契約，台南市政府何必多此一舉
    ，分別要求與五百五十七位商戶成立個別租約。再則，黃石紅所簽立之切結書，
    亦未言明其願繳納租金，是代理全體商戶，僅是言明一個月內「督促」各攤商出
    具個別切結書。關於租金之計算，台南市政府係以其所提供之系爭土地，每期應
　　向攤商們收取伍佰貳拾壹萬柒仟肆佰壹拾玖元之租金，再除以五百五十七位商戶
　　，因之，每位商戶每期應繳玖仟參佰陸拾柒元，然攤商使用之面積分為六坪及十
　　坪二種，如使用大小面積之不同，卻必須支付相同之租金，顯然上訴人與被上訴
　　人之間關於租金之數額，兩造之間之意思表示根本未有合致，因此租金是租賃契
　　約的必要之點未有合意，上訴人與被上訴人間之租賃契約難謂已成立，而原判決
　　僅以被上訴人所提省政府於八十三年七月二十九日以八三府財五字第六三一五二
　　號函文訂立之「台灣省省有基地租金率調整方案」為租金之依據，即謂兩造間就
　　租金已達成合意，原判決有違法等語。
三、經查：
（一）本件請求給付之訴訟標的金額為玖萬參仟陸佰柒拾元，揆諸前開規定，應適用
      小額程序，合先敘明。
（二）本件上訴人對原審判決提起上訴，依上訴人所舉之前開上訴理由，係指稱訴外
      人黃石紅並無代理上訴人等攤商之權限，否則黃石紅如有代理權，其本身即可
      與台南市政府簽立租賃契約，台南市政府何必多此一舉，分別要求與五百五十
      七位商戶成立個別租約；再則，上訴人等攤商，就使用系爭土地之面積大小並
      不一致，而被上訴人卻以同一標準計算每位攤商應繳納之租金，顯見上訴人與
      被上訴人間就使用系爭土地之租金之意思表示並未合致，而租金係租賃契約之
      必要之點，因此，上訴人與被上訴人間之租賃契約難謂已成立等語。然原審認
      定被上訴人就上訴人使用系爭土地，曾於事後向上訴人催繳租金，而上訴人亦
      無異議而繳交八十六年度下半年租金，上訴人既有使用被上訴人所提供之系爭
      土地，復於被上訴人對其催繳積欠租金時，不為反對之表示而為繳納，客觀上
      已足使人認上訴人對於系爭土地之租賃契約已默示其有效成立，並對租金數額
      及繳納期限表示同意，兩造間就系爭土地已有成立租賃契約之意思表示合致，
      兩造間就系爭土地存在租賃契約關係之事實，並據而判決被上訴人於本件請求
      給付租金為有理由一節，業據原審綜合全卷證資料，並於判決事實及理由欄中
      述明認定之憑據及理由，上訴人所舉前述上訴之理由，均係就原審取捨證據、
      認定事實之職權行使，指摘其為不當，並就原審已論斷者，泛言原審認定上訴
      人確有租用前開土地之事實有所違誤，然而並未具體指明原判決違背法令之內
      容及其事實，自難認上訴人已對原判決如何違背法令有何具體指摘，依首揭說
      明，難謂上訴人已合法表明上訴理由，從而，本件上訴人之上訴即不合法，應
      予駁回。
四、據上論結，應依民事訴訟法第四百三十六條之三十二第二項、第四百四十四條第
    一項前段、第九十五條、第七十八條、第四百三十六條之三十二第一項、第四百
    三十六條之十九，裁定如主文。
中　　　華　　　民　　　國　　九十四　　年　　　三　　　月　　　三　　　日
                              臺灣臺南地方法院民事第三庭
~B審判長法官　 張季芬
~B法　　　官　 蔡孟珊
~B法　　　官　 陳杰正
右為正本係照原本作成
本裁定不得抗告
中　　　華　　　民　　　國　　九十四　　年　　　三　　　月　　　三　　　日
~B法院書記官　鄭佩玉
